臺灣雲林地方法院刑事判決
111年度訴字第415號
聲  請  人  臺灣雲林地方檢察署檢察官
被      告  張良億



 上列被告因偽造文書等案件，經檢察官聲請以簡易判決處刑（1
 10年度偵字第7849號），本院認不宜以簡易判決處刑（原案號
 ：111年虎簡字第75號），改行通常程序審理，因被告於準備程
 序中就被訴事實為有罪之陳述，經本院告知簡式審判程序之旨
 ，並聽取當事人之意見後，裁定由受命法官獨任進行簡式審判
 程序，茲判決如下：
    主    文
張良億犯侵入有人居住建築物竊盜罪，處有期徒刑陸月，如易科
罰金，以新臺幣壹仟元折算壹日；又犯行使偽造私文書罪，處有
期徒刑參月，如易科罰金，以新臺幣壹仟元折算壹日。應執行有
期徒刑捌月，如易科罰金，以新臺幣壹仟元折算壹日。
偽造「林性嘉」署押壹枚沒收。
    犯罪事實
一、張良億於民國110年4月22日凌晨某時許，基於意圖為自己不
    法所有之竊盜犯意，至雲林縣○○鄉○○路00號之群成旅社，趁
    櫃檯無人看守時，擅自進入上開旅社之房間內（住宿費用為
    新臺幣【下同】1,300元），並開啟該房間之冷氣，在該房
    間內睡覺，以此方式竊取數量不詳之電能得逞。
二、於同日上午7時許，經群成旅社之管理人員林陳淑媛發現上
    開房間並無人登記入住，但冷氣機在運轉中，而進入該房間
    要求張良億說明及繳納住宿費用，張良億因無資力給付住宿
    費用，竟基於行使偽造私文書之犯意，謊稱自己姓名為「林
    性嘉」，並在紙張上書寫「林性嘉1300元」等文字後，將該
    紙張連同壞掉之手機1支交予林陳淑媛作為抵押品，表示於
    數日後再繳清住宿費用而行使之，足以生損害於「林性嘉」
    及群成旅社。
三、案經林許玉蟾委由林陳淑媛訴由雲林縣警察局臺西分局報告
    臺灣雲林地方檢察署檢察官偵查起訴。
    理    由
壹、程序部分：
    本案被告張良億所犯之罪，非死刑、無期徒刑、最輕本刑為
    3年以上有期徒刑之罪，其於準備程序中就前揭被訴事實為
    有罪之陳述，經告知簡式審判程序之旨，並聽取其與公訴人
    之意見後，本院合議庭認無不得或不宜改依簡式審判程序進
    行之情事，依刑事訴訟法第273條之1第1項規定，裁定由受
    命法官獨任進行簡式審判程序，是本案之證據調查，依刑事
    訴訟法第273條之2規定，不受同法第159條第1項、第161條
    之2、第161條之3、第163條之1及第164條至第170條規定之
    限制，合先敘明。
貳、實體部分：
一、認定犯罪事實所憑之證據及理由：
　　上開犯罪事實，業據被告於偵訊及本院審理時坦承不諱，核
    與證人林陳淑媛、林建志於警詢之指述相符，並有雲林縣警
    察局臺西分局麥寮分駐所扣押筆錄、扣押物品目錄表各1份
    、監視錄影畫面翻拍照片及現場照片8張、群成旅社經濟部
    商工登記公示資料在卷可佐（偵卷第35頁至第37頁、第41頁
    、第57頁至第60頁、本院虎簡卷第81頁），且有扣案之手機
    1支及紙張1張可證，足認被告上開任意性之自白與客觀事實
    相符，堪可採信。本案事證明確，被告犯行堪以認定，應依
    法論罪科刑。
二、論罪科刑之理由：
  ㈠按電能、熱能及其他能量，關於刑法第29章之竊盜罪章，以
    動產論，刑法第323條定有明文。又刑法第321條第1項第1款
    之侵入有人居住之建築物竊盜罪，係結合侵入住居罪與一般
    竊盜罪，而獨立成立之加重竊盜罪，性質上屬於結合犯，除
    行為人主觀上係基於竊盜之意思而為竊取之行為外，客觀上
    侵入或隱匿其內之行為，亦為該罪之加重構成要件要素。而
    此所謂之建築物，係指住宅以外上有屋面，周有門壁，足蔽
    風雨，供人出入，且定著於土地之工作物者而言。倘該建築
    物平時有人居住，為保護住居者財產之安全及居住之安寧、
    自由，並防免引發搏鬥而升高之危險，對於侵入及隱匿其內
    而為竊盜者，自須加重處罰；且鑑於民眾工作時間涵蓋日、
    夜間時段，要不得以白晝侵入或暫時無人在內，即論以普通
    竊盜罪。又所謂侵入，係指未得允許，而擅自入內之意，所
    出入者為公共場所或公眾得出入之場所，固非此所謂之侵入
    ；但倘非公共場所或公眾得出入之場所而無權居住或無故進
    入，均不失為侵入（最高法院101年度台非字第140號判決意
    旨參照）。查被告未得允許擅自進入上開群成旅社房間內，
    自屬侵入。又被告侵入該房間時，未有房客入住，其侵入行
    竊固未侵害房客之居住安寧，惟群成旅社既係供不特定旅客
    投宿，被告侵入行竊之房間，仍不失為有人居住之建築物。
  ㈡按刑法第210條之偽造私文書罪，以無製作權人冒用或虛捏他
    人名義，而製作該不實名義之文書為構成要件；又刑法處罰
    行使偽造私文書罪之主旨，重在保護文書公共之信用，非僅
    保護制作名義人之利益，故所偽造之文書，如足以生損害於
    公眾或他人，其罪即應成立，不問實際上有無制作名義人其
    人，縱令制作文書名義人係屬架空虛造，亦無妨於本罪之成
    立（最高法院95年台上字第3583號判決意旨參照）。查被告
    以林性嘉名義，偽造表示積欠住宿費用紙條之私文書，不問
    實際上有無林性嘉之人，縱令林性嘉係屬被告虛捏，仍無礙
    於偽造私文書罪之成立。
  ㈢核被告就犯罪事實一所為，係犯刑法第323條、第321條第1項
    第1款之侵入有人居住之建築物竊盜罪；就犯罪事實二所為
    ，係犯刑法第216條、第210條之行使偽造私文書罪。聲請簡
    易判決意旨認被告於犯罪事實係犯刑法第306條第1項之侵
    入建築物罪、第323條、第320條第1項之竊盜罪，容有誤會
    ，惟二者之基本犯罪事實同一，且經公訴人當庭變更起訴法
    條，被告亦為認罪之表示（本院訴卷第108頁、第109頁），
    自毋庸變更起訴法條。
  ㈣被告偽造署押之行為，係偽造私文書之階段行為，又偽造文
    書之低度行為，復為行使偽造私文書之高度行為所吸收，均
    不另論罪。
  ㈤被告所為上開2罪間，犯意各別，行為互殊，應分論併罰。
  ㈥爰以行為人之責任為基礎，審酌被告前有施用毒品、竊盜之
    前科，有臺灣高等法院被告前案紀錄表附卷可參，素行不佳
    ，仍不思正途，以侵入之方式竊取他人財物，侵害他人財產
    法益，又任意以「林性嘉」名義擔保支付住宿費用，足生損
    害於林性嘉及群成旅社，所為非是，惟念及被告犯後尚知坦
    承犯行，兼衡其犯罪之動機、目的、手段、犯罪所造成之損
    害、於本院審理時自陳之智識程度、職業、家庭生活暨經濟
    狀況等一切情狀（本院卷第120頁、第121頁），分別量處如
    主文所示之刑，併定其應執行之刑及均諭知易科罰金之折算
    標準。
三、沒收：
　㈠被告所竊取之電能，固為其竊盜所得，惟被告係以開啟該房
    間冷氣之方式竊取電能，數小時內所耗電能，依一般生活經
    驗應屬價值甚微，聲請簡易判決處刑書意旨亦認為沒收欠缺
    刑法重要性，爰不予宣告沒收。
　㈡按刑法第219條規定係採義務沒收主義，凡偽造之印文或署押
    ，不論是否屬於犯人所有，亦不論有無搜獲扣案，苟不能證
    明其已滅失，均應依法宣告沒收（參見最高法院94年度 台
    上字第3518號判決意旨參照）。被告偽造及行使之上開私文
    書，業已交付林陳淑媛收受，雖係供本案犯罪所用之物，惟
    已因行使並交付林陳淑媛收受，非被告所有，爰不予宣告沒
    收，惟附著於其上偽造「林性嘉」之署押1枚，屬偽造之署
    押，應依刑法第219條之規定宣告沒收。至扣案手機1支，雖
    為被告所有，惟難認與本案有關聯，爰不予宣告沒收。
據上論斷，依刑事訴訟法第273條之1第1項、第299條第1項前段
，判決如主文。
本案經檢察官施家榮提起公訴，檢察官蕭仕庸到庭執行職務。
中　　華　　民　　國　　111 　年　　8 　　月　　16　　日
                  刑事第一庭  法  官  簡鈺昕
以上正本證明與原本無異。　　　　　　　　　
如不服本判決應於收受判決後20日內向本院提出上訴書狀，並應
敘述具體理由；其未敘述上訴理由者，應於上訴期間屆滿後20日
內向本院補提理由書（均須按他造當事人之人數附繕本）。「切
勿逕送上級法院」。
                              書記官  林芳宜 
中　　華　　民　　國　　111 　年　　8 　　月　　16　　日
附錄本案論罪科刑法條全文：
中華民國刑法第321條
犯前條第1項、第2項之罪而有下列情形之一者，處6月以上5年以
下有期徒刑，得併科50萬元以下罰金：
一、侵入住宅或有人居住之建築物、船艦或隱匿其內而犯之。
二、毀越門窗、牆垣或其他安全設備而犯之。
三、攜帶兇器而犯之。
四、結夥三人以上而犯之。
五、乘火災、水災或其他災害之際而犯之。
六、在車站、港埠、航空站或其他供水、陸、空公眾運輸之舟、
    車、航空機內而犯之。
前項之未遂犯罰之。
中華民國刑法第323條
（竊能量以竊取動產論）
電能、熱能及其他能量，關於本章之罪，以動產論。
中華民國刑法第210條
（偽造變造私文書罪）
偽造、變造私文書，足以生損害於公眾或他人者，處5年以下有
期徒刑。
中華民國刑法第216條
（行使偽造變造或登載不實之文書罪）
行使第210條至第215條之文書者，依偽造、變造文書或登載不實
事項或使登載不實事項之規定處斷。